【裁判字號】    97,上更(一),198
【裁判日期】    970618
【裁判案由】    毒品危害防制條例
【裁判全文】
臺灣高等法院刑事判決             97年度上更(一)字第198號
    上  訴  人
    即  被  告  甲○○
    選任辯護人  鄭成東律師
上列上訴人因違反毒品危害防制條例案件，不服臺灣士林地方法
院95年度訴字第843號，中華民國96年9月21日第一審判決（起訴
案號：臺灣士林地方法院檢察署95年度偵緝字第627號），提起
上訴，經判決後，由最高法院發回更審，本院判決如下：
    主  文
原判決撤銷。
甲○○共同意圖販賣而持有第二級毒品，累犯，處有期徒刑柒年
陸月。扣案之第二級毒品甲基安非他命貳包（鋁箔紙包裝壹包淨
重捌點肆貳公克，取零點壹貳公克鑑定用罄，餘捌點
零公克；夾鍊袋裝壹包淨重陸零點伍肆公克，取零點壹零公克鑑
定用罄，餘陸零點肆肆公克）沒收銷燬之（均不含包裝袋）；包
裝甲基安非他命之鋁箔紙壹張、夾鍊袋壹個及黑色電子秤壹台均
沒收。
    事  實
一、甲○○前因違反麻醉藥品管理條例案件，經法院分別判處有
    期徒刑5年10月及6月確定，定應執行刑6年2月，於87年3月
    20日因縮短刑期假釋出監，付保護管束，於91年9月22日保
    護管束期滿，未經撤銷視為執行完畢。其明知甲基安非他命
    為毒品危害防制條例第2條第2項第2款所規範之第二級毒品
    ，不得意圖販賣而持有。甲○○竟於民國94年3月25日，在
    臺北市○○區○○路3段74號4樓其住處收受姓名年籍不詳成
    年男子先前在不詳地點，以不詳原因取得之以鋁箔紙包裝之
    第二級毒品甲基安非他命1包（淨重338.42公克，取0.12公
    克鑑定用罄，餘338.30公克），及以夾鍊袋裝之第二級毒品
    甲基安非他命1包（淨重60.54公克，取0.10公克鑑定用罄，
    餘60.44公克），並受該姓名年籍不詳成年男子意圖販賣而
    委託代為尋找買主，甲○○即與上該男子基於共同販賣第二
    級毒品甲基安非他命之意圖，而收受持有該男子所交付之上
    開甲基安非他命，欲俟機尋找購毒之人。於尚未覓得購毒者
    而著手於販賣行為之實施之前，即經警於94年4月5日上午10
    時10分，在甲○○上開住處上方樓層之5樓空屋內，扣得前
    揭毒品及其所有意圖供販賣所用之黑色電子秤1臺。
二、案經臺北市政府警察局大同分局報告臺灣士林地方法院檢察
    署檢察官偵查起訴。
    理  由
一、
 1、上開犯罪事實，業據被告甲○○於原審94年聲羈字第58號案
    件訊問及原審準備程序、原審96年4月26日審理時坦承不諱
    （見原審94年度聲羈字第58號卷第5頁、原審卷第29頁、第
    55頁、第116頁。）（被告於原審稱毒品是別入寄放在我那
    要賣，但是我一直找不到下線所以沒有賣出，就一直放在我
    那裡。見116頁。陳國庭拿來的磅秤是秤安非他命有多重的
    。見30頁），又扣案之白色晶體2包，其中一包以鋁箔紙包
    裝（淨重338.42公克，取0.12公克鑑定用罄，餘338.30公克
    ），另一包以夾鍊袋裝（淨重60.54公克，取0.10公克鑑定
    用罄，餘60.44公克）經鑑驗，均檢出二級毒品甲基安非他
    命成分，純度分別約為94.2%及98%，此有內政部警政署刑事
    警察局94年5月23日刑鑑字第0940064683號鑑定書、97年4月
    23日刑鑑字第0970053510號鑑定書附卷可參（見94年度偵字
    第3957號卷第149頁、本院卷第29頁），並有黑色電子秤1臺
    扣案可資佐證。事證明確。
 2、被告於原審及本院審理時均辯稱：「蕭朝盛將毒品（安非他
    命）寄藏在我住處無非是請我尋找買主，但我沒有買賣的對
    象，我只是貪圖方便使用毒品所以答應他寄藏毒品（安非他
    命）在我住處，我沒有意圖販賣毒品（安非他命）」（見原
    審卷第120頁、本院97年6月4日審判筆錄）云云。惟於偵查
    中，被告係先稱交付毒品之人為綽號「阿超」之人，後又稱
    「阿超」即蕭朝盛，然蕭朝盛已於94年5月3日自殺死亡，此
    有其個人基本資料附卷可參（見原審卷第70頁），並經原審
    調閱臺灣士林地方法院檢察署94年相字第323號相驗卷宗核
    閱無誤，再被告於偵查中稱蕭朝盛有留行動電話0000000000
    號供其聯絡，經原審調閱該電話歷年所有用戶之基本資料，
    並無蕭朝盛使用之紀錄（見原審卷第87頁之中華電信資料查
    詢），足證交付毒品與被告之人應非是蕭朝盛，而是另有其
    人，被告上開所辯，顯係事後避重就輕卸責之詞，不足採信
    ，是其既同意收受別人託賣之毒品，因找不到下線所以未賣
    出，足證其已同意尋找買主，其意圖販賣持有毒品之犯行應
    堪認定。被告於本院否認犯罪，核無可採。又被告聲請測謊
    乙節，本院認事證已臻明確，核無必要，併此敘明。
二、按「毒品危害防制條例第4條第1、2項所謂販賣行為，不以
    販入後復行賣出為必要，祇要以營利意思之為目的，而有販
    入或賣出二者其一之行為，即足構成；行為人持有第一級或
    第二級毒品，有以主觀上營利售賣意圖而販入第一級或第二
    級毒品，其雖未及賣出，仍應論以販賣第一級或第二級毒品
    罪既遂罪責；或非以營利售賣意圖而販入，或因其他原因而
    持有第一級或第二級毒品，嗣起意圖利售賣，著手於販賣行
    為未及賣出，即應成立販賣第一級或第二級毒品未遂罪責；
    如非以營利售賣意圖而販入，或因其他原因而持有，嗣起意
    圖利售賣者，尚未著手於賣出行為，應成立意圖販賣而持有
    第一級或第二級毒品罪責」，又「毒品危害防制條例第5條
    第2項之意圖販賣而持有第二級毒品罪，係指行為人持有毒
    品之原因並非以營利之目的而販入（例如供己用或轉讓等）
    或因其他原因而持有（例如受贈或拾獲等），嗣起意販賣，
    而尚未著手於販賣行為者而言」。最高法院90年度臺上字第
    1898號判決及96年度台上字第3389號判決可資參照。經查，
    交付毒品與被告之該姓名年籍不詳成年男子，其所取得毒品
    之來源，究係是意圖營利而販入，或其他原因（例如受贈、
    拾獲或竊取等）而取得，卷內資料並無得以查證，是本件並
    無積極證據，足資證明該男子所交付與被告並請被告代為尋
    找買主販售之毒品，是該男子意圖營利而販入，而被告雖意
    圖以販賣之意圖而持有該第二級毒品甲基安非他命，然其尚
    未著手於販賣之行為即被查獲，是依上開說明，被告所為，
    係犯毒品危害防制條例第5條第2項意圖販賣而持有第二級毒
    品罪。
三、按被告行為後，刑法第2條法律變更適用、第47條累犯之規
    定及第28條共犯之規定，已於94年1月7日經立法院修正三讀
    通過，總統命令公布，於95年7月1日施行，該第2條係規範
    行為後法律變更適用所生新舊法律比較適用之準據法，於新
    法施行後，應適用新法第2條第1項之規定，為「從舊從輕」
    之比較。
 1、修正前刑法第28條規定：「二人以上共同『實施』犯罪之行
    為者，皆為共同正犯。」修正後為：「二人以上共同『實行
    』犯罪之行為者，皆為共同正犯。修正前刑法第31條第1項
    規定：因身分或其他特定關係成立之罪，其共同『實施』或
    教唆幫助者，雖無特定關係，仍以共犯論。」修正後則為：
    「因身分或其他特定關係成立之罪，其共同實行、教唆或幫
    助者，雖無特定關係，仍以正犯或共犯論。但得減輕其刑。
    」均將舊法之「實施」修正為「實行」。原「實施」之概念
    ，包含陰謀、預備、著手及實行等階段之行為，修正後僅共
    同實行犯罪行為始成立共同正犯。是新法共同正犯之範圍已
    有限縮，排除陰謀犯、預備犯之共同正犯，且新法就無身分
    之人，增列減輕其刑之規定。新舊法就共同正犯之範圍及未
    具身分之共犯之刑責，既因此而有變動，自屬犯罪後法律有
    變更，並以修正前之規定較不利於被告，應適用新法（最高
    法院96年度台上字第3773號刑事判決可資參照）。
 2、另查修正後刑法關於累犯之規定，其5年以內再犯之罪以故
    意犯為限，始應論以累犯，惟如前案係依軍法審判者，亦應
    論以累犯。修正前刑法關於累犯之規定其5年以內再犯之罪
    為有期徒刑以上之罪〈不分故意犯或過失犯〉，均應論以累
    犯。惟如前案係依軍法審判者，則不應論以累犯。就累犯之
    要件，已有擴張及限縮；新舊法就累犯之要件，既因此而有
    變動，自屬行為後法律有變更，而非僅屬文字修正，應有新
    舊法比較適用之問題（最高法院96年度台上字第3773號刑事
    判決可資參照）。被告有如事實欄所載之犯罪科刑及執行情
    形，此有本院被告前案紀錄表在卷可按，竟於94年3月25日
    再犯本罪，依前說明，本案關於被告是否構成累犯之適用，
    自以修正後刑法第47條第1項之規定較為有利，論以累犯並
    加重其刑。
四、原審認被告罪證明確，予以論罪科刑，固非無見，惟查，內
    政部警政署刑事警察局94年5月23日刑鑑字第0940064683號
    鑑定書對扣案之2包白色晶體，僅抽取其中一包即編號一（
    以鋁箔紙包裝）加以鑑定，原審未將另一包以夾鍊袋裝之白
    色晶體送請鑑定，逕認定亦為含有甲基安非他命成分之第二
    級毒品，實有未洽。被告上訴，否認犯罪，雖無理由，惟原
    判決既有上開可議之處，自應由本院將原判決撤銷改判。爰
    審酌扣案之甲基安非他命如經被告轉讓或販售他人牟利，將
    戕害他人身心健康至鉅，嚴重破壞社會治安，本件扣案毒品
    甲基安非他命2包，總淨重為398.96公克，純度為94.2%及
    98%，數量非微，及被告之品行、智識程度、犯罪後之態度
    等一切情狀，量處有期徒刑柒年陸月。並認扣案之第二級毒
    品甲基安非他命2包（其中一包以鋁箔紙包裝淨重338.42公
    克，取0.12公克鑑定用罄，餘338.30公克，另一包以夾鍊袋
    裝淨重60.54公克，取0.10公克鑑定用罄，餘60.44公克），
    為查獲之毒品，應依毒品危害防制條例第18條第1項前段規
    定，宣告沒收銷燬（均不含包裝袋）。包裝甲基安非他命之
    鋁箔紙1張、包裝甲基安非他命之夾鍊袋1個有防止毒品裸露
    、散逸之功能，且既與毒品分別鑑秤其重量，與毒品即無難
    以析離而無法個別宣告沒收之情事，且包裝甲基安非他命之
    鋁箔紙1張、夾鍊袋1個係供本案犯罪所用之物，且係共犯即
    不詳姓名年籍之成年男子所有，已據被告供明，應依同條例
    第19條第1項規定宣告沒收，黑色電子磅秤1台，係被告託陳
    國庭所購買，為被告所有，被警查獲時，係與毒品甲基安非
    他命放置同處，業據被告供明，並經證人陳國庭於原審審理
    時結證屬實（見原審卷第57頁），則此一黑色電子秤應係被
    告預備分裝毒品秤量以圖供販賣時所用，為被告供犯罪預備
    之物，則依刑法第38條第1項第2款規定宣告沒收。至扣案之
    另一白色磅秤是於查獲空屋內之桌子抽屜內所搜出，並未與
    毒品同置一處，且被告亦供稱系爭白色磅秤是其秤中藥用的
    ，並非用來秤毒品的，則該白色磅秤既非違禁物，亦無證據
    認定與本案毒品犯行具關聯性，不予宣告沒收，併予說明。
據上論斷，應依刑事訴訟法第369條第1項前段、364條、第299條
，毒品危害防制條例第5條第2項、第18條第1項前段、第19條第1
項，刑法第2條第1項但書、第11條、第28條、第47條第1項、第
38條第1項第2款，判決如主文。
本案經檢察官侯千姬到庭執行職務。
中    華    民    國    97    年    6     月    18    日
                    刑事第一庭審判長法  官  葉騰瑞
                                    法  官  王炳梁
                                    法  官  莊明彰
以上正本證明與原本無異。
如不服本判決，應於收受送達後10日內向本院提出上訴書狀，其
未敘述上訴之理由者並得於提起上訴後10日內向本院補提理由書
（均須按他造當事人之人數附繕本）。
                                    書記官  吳金來
中    華    民    國    97    年    6     月    18    日
附錄：本案論罪科刑法條全文
毒品危害防制條例第5條：
意圖販賣而持有第二級毒品者，處5 年以上有期徒刑，得併科新
臺幣5百萬元以下罰金。


司法院資訊處製作；財團法人民間司法改革基金會備份。
